臺灣高等法院交通事件裁定　　　　　　 96年度交抗字第573號
抗　告　人
即受處分人　甲○○
上列抗告人因違反道路交通管理處罰條例案件，不服臺灣臺北地
方法院，中華民國96年6 月29日裁定（原審案號：96年度交聲字
第580號），提起抗告，本院裁定如下：
    主  文
抗告駁回。
    理  由
一、原處分意旨略以：本件抗告人即受處分人甲○○於民國95年
    12月10日下午18時許，駕駛車號5192-DW 號自用小客車從臺
    北市○○區○○路3 段出發，擬前往深坑鄉大團圓餐廳聚餐
    ，行經文山路3 段直行往深坑方向，至新光路口處，因闖紅
    燈行駛，而與騎乘車號DQS-016 輕型機車行經該處之李玉翠
    發生擦撞，臺北縣政府警察局交通隊員警依據現場圖、現場
    照片及筆錄等相關資料研判後，以受處分人違反道路交通管
    理處罰條例第53條「闖紅燈行駛」及第61條第3 項「違反交
    通安全規則因而肇事致人受傷」之規定，分別予以舉發，經
    受處分人在到案日期前即96年4月9日針對臺北縣政府警察局
    北縣警交字第C00000000 號舉發違反道路交通管理事件通知
    單關於違反道路交通管理處罰條例第61條第3 項規定部分之
    舉發提出申訴，原處分機關函請原舉發單位臺北縣政府警察
    局調查結果，仍認受處分人有上開違規行為，乃依道路交通
    管理處罰條例第61條第3項規定，裁處記違規點數3點等語。
二、原裁定意旨略以：(一)受處分人雖辯稱其於第一次筆錄時係稱
    其為綠燈直行，第二次筆錄後才因警方轉以針對為何看錯號
    誌為重心，然經原審調取受處分人於95年12月10日晚間19時
    10分在台北縣政府警察局新店分局所為第一次調查筆錄，受
    處分人係表示：「當時我因為是直行車道，而前面完全沒有
    車子，事故發生前在那裡有兩個號誌，其中一個是橫的號誌
    ，另一個則是垂直的號誌，當時橫的號誌是綠燈，而我以為
    那是直行車道的號誌，所以我便驅車前進，接著我便發生了
    車禍」，是受處分人於第一次筆錄時即已承認看錯號誌，其
    於聲明異議書所稱於第一次筆錄時表示其係綠燈直行之陳述
    顯不可採。(二)受處分人復辯稱，對方機車車速過快且未注意
    路況云云，惟查，受害人李玉翠於上揭時地騎乘上開輕型機
    車經過該路口係遵守綠燈號誌通過，受害人機車雖係自左後
    方擦撞異議人車體，然影響碰撞方向之因素甚多，無法據此
    即推斷受害人車速過快，此外，受處分人所稱為使對方得到
    理賠而未維護自身權益云云，亦屬空言，與其是否違反道路
    交通安全規則實無關連，故受處分人上開所辯，尚難採信。
    (三)至受處分人辯稱：警方裁處罰責應有科學證據，如闖紅燈
    照片或測速照片予以佐證方可裁罰云云，然查，交通警員掣
    單舉發違反道路交通管理處罰條例所列之違規事實，本質上
    為行政處分，係公務員基於職務上權力，依法就特定之具體
    事件所為具有公法上效果之單方行政行為，基於公務員為公
    法上行為具有公信力之原則，該行政處分當可被推定為真正
    ，此乃為達到立法者賦予行政機關得當機處分以達其維護交
    通秩序、安全之行政目的，反之，若謂公務員一切行政行為
    均需預留證據以證其實，則國家行政勢必窒礙難行，故值勤
    警員本其維護交通秩序、安全職責所為之舉發，自應受到合
    法、正確之推定。本件受處分人雖空言表示其未為上開違規
    行為，並要求必須有科學證據方可裁罰，惟其並無證據可資
    證明其未在上開時地為上述違規之行為，其說詞則無從遽予
    採信，故本件事證明確，受處分人之違規行為堪以認定，應
    依法處罰。從而原處分機關依前揭道路交通管理處罰條例第
    61條第3項裁處受處分人記違規點數3點，自無違誤，受處分
    人之異議為無理由，應予駁回等語。
三、本件抗告意旨略以：(一)原審僅依雙方當事人口頭陳述及警詢
    筆錄之記載而為認定，並無其他科學性之證據或足堪認定事
    實之證據。(二)警詢所述之內容是被警方誤導而做出錯誤的陳
    述，抗告人至今尚無法確認是否有闖紅燈之違規犯行。(三)從
    被告車體撞擊之痕跡與後視鏡折斷之結果以觀，應係李女撞
    擊造成，顯見被害人所述並非真實等語。
四、經查：
    (一)按駕駛人駕駛汽車，應遵守道路交通標誌、標線、號誌之
      指示；汽車行駛至交岔路口，其行進、轉彎，應遵守燈光
      號誌，道路交通安全規則第90條、第102 條第1項第1款分
      別定有明文。又駕駛人駕駛汽機車違反道路交通安全規則
      ，因而肇事致人受傷者，記違規點數3 點，道路交通管理
      處罰條例第61條第3項前段亦有明文。
    (二)查抗告人於前揭時、地違規闖紅燈因而致人受傷之犯行，
      已業據抗告人於95年12月10日之調查筆錄中即坦認看錯燈
      號之事實，並供稱：「當時我因為是直行車道，而前面完
      全沒有車子，事故發生前在那裡有2個號誌，其中1個是橫
      的號誌，另一個則是垂直的號誌，當時橫的號誌是綠燈，
      而我以為那是直行車道的號誌，所以我便驅車前進，接著
      我便發生車禍。」等語，又受害人李玉翠於交通事故調查
      筆錄及另案違規闖紅燈事件審理中，亦就抗告人如何違規
      闖紅燈，及二車因此發生撞擊，導致車禍事故發生，被害
      人因此受傷倒地之事實指述明確（見原審卷第33頁、96年
      度交聲字第582 號卷第45至46頁），復有道路交通事故調
      查報告表(一)(二)、道路交通事故現場圖、交通事故現場照片
      12 張附於96年度交聲字第582號卷第22至24頁、第33至38
      頁，可資佐證。另關於抗告人與被害人所分別面對行向之
      號誌，並不會發生燈號一致或誤認之情形，亦有該路口號
      誌設置情形照片4 張可資為證（原審卷第28至29頁），是
      抗告人於調查筆錄供稱係誤認直行車道號誌，而有闖紅燈
      之事實，應屬明確可信。又二車發生碰撞後，被害人李玉
      翠因撞擊而受傷躺臥地上，造成頭部右後方撕裂傷、右手
      肘挫傷、及輕微腦震盪等情，除為被害人李玉翠供述明確
      外，亦為抗告人所坦認不諱。綜上，抗告人違規闖紅燈因
      而致人受傷之犯行明確，堪以認定。
    (三)抗告人雖辯稱：本件警方舉發違規並未取得科學性證據，
      如闖紅燈照片云云。惟查，闖紅燈之交通違規事件，其特
      色係瞬間發生之事，尚難要求警方於違規當時即能瞬間拍
      下闖紅燈之照片，是本件警方未能提出抗告人違規闖紅燈
      之照片，尚屬合理。又交通違規之照片，僅屬證據方法之
      一種，並非欠缺此種證據即不能認定交通違規犯行，本件
      抗告人違規闖紅燈之事實已屬明確，業見前述，縱無舉發
      照片可供佐證，亦不影響前揭交通違規之認定。又抗告人
      雖辯稱於警局所述誤認直行車道號誌等語，是受警方誤導
      云云，然參酌被害人之證述及抗告人自承未能確認號誌是
      否為綠燈屬直行車道等情，已足認抗告人駕車行經路口當
      時，未能注意號誌之行向而誤認燈號，此情與抗告人於調
      查筆錄所述內容相符，是應無受警方誤導之可能。末查，
      本件車禍之發生，係因抗告人闖紅燈後，二車接近發生擦
      撞所致，闖紅燈之行為與被害人受傷結果間具有因果關係
      ，本件被害人之機車雖係自左後方擦撞至抗告人之車體，
      造成抗告人車門損壞及後照鏡斷裂，然此就擦撞之情形而
      言，並非不可想像之事，尚難以此否認因果關係之存在，
      是抗告人辯稱車禍係被害人之機車撞及抗告人之汽車所致
      ，即不足採信。
五、綜上，抗告人確有駕駛前開車號自用小客車，在前揭時地闖
    紅燈，因而肇事致人受傷之違規行為，事證明確，堪以認定
    。原處分機關因而依道路交通管理處罰條例第61條第3 項裁
    處受處分人違規點數3 點，並無違誤，原審亦據此駁回抗告
    人之聲明異議，亦於法無違，本件抗告人徒憑己意，任意指
    摘原審裁定不當，為無理由，應予駁回。
據上論結，應依道路交通管理處罰條例第89條，道路交通案件處
理辦理第26條，刑事訴訟法第412條，裁定如主文。
中　　華　　民　　國　　96　　年　　8 　　月　　8 　　日
　　　　　　　　　刑事第十五庭審判長法　官  吳昭瑩
  　　　　　　　　　　　　　　　　  法　官  李正紀
　　　　　　　　　　　　　　　　　  法　官  李釱任
以上正本證明與原本無異。
不得再抗告。
                                    書記官  洪秋帆
中　　華　　民　　國　　96　　年　　8 　　月　　10　　日
